臺灣臺北地方法院民事裁定　九十一年財管字第一○三號
　　聲　請　人　安泰商業銀行股份有限公司
　　法定代理人　林堉璘
　　代　理　人　乙○○
右聲請人聲請指定甲○○之遺產管理人事件，本院裁定如左：
    主      文
聲請駁回。
聲請費用由聲請人負擔。
    理      由
一、本件聲請意旨略以：聲請人係甲○○（三十五年九月十五日生、身分證統一編號
    ：Ｚ000000000號、籍設台北市○○區○○路一七五之一號）之債權人
    ，因甲○○死亡後，其應繼承人均已拋棄繼承，該遺產無人繼承，聲請人欲進行
    訴訟程序卻苦無送達之對象，為此聲請鈞院指定陳秀英（即甲○○之配偶）為甲
    ○○之遺產管理人云云。
二、按繼承開始時，繼承人之有無不明者，由親屬會議於一個月內選定遺產管理人，
    並將繼承開始及選定遺產管理人之事由，向法院報明。親屬會議依前條規定為報
    明後，法院應依公示催告程序，定六個月以上之期限，公告繼承人，命其於期限
    內承認繼承。無親屬會議或親屬會議未於前條所定期限內選定遺產管理人者，利
    害關係人或檢察官，得聲請法院選任遺產管理人，並由法院依前項規定為公示催
    告。民法第一千七百七十七條、第一千一百七十八條分別定有明文。次按依民法
    之規定應開親屬會議時，由當事人、法定代理人、或其他利害關係人召集之，同
    法第一千一百二十九條亦著有明文。又親屬會議會員應就被繼承人之左列親屬與
    順序定之：一直系血親尊親屬。二三親等內旁系血親尊親屬。三四親等內之同輩
    血親。此觀民法第一千一百三十一條第一項規定自明。復按無民法第一千一百三
    十一條規定之親屬，或親屬不足法定人數時，法院得因有召集權人之聲請，於其
    他親屬中指定之。親屬會議不能召開或召開有困難時，依法應經親屬會議處理之
    事項，由有召集權人聲請法院處理之。親屬會議經召開而不為或不能決議時，亦
    同。此為同法第一千一百三十二條所明定。可知繼承開始時，繼承人之有無不明
    ，被繼承人之遺產管理人應由被繼承人之親屬會議選定之，倘無民法第一千一百
    三十一條規定之法定親屬會議會員者，或親屬不足法定人數時，被繼承人之法定
    代理人、利害關係人得聲請法院於其他親屬中指定親屬會議會員，若無親屬會議
    或親屬會議不能召開或召開有困難時，或親屬會議經召開而不為或不能決議時，
    或親屬會議未於繼承開始時一個月內選定遺產管理人者，利害關係人或檢察官，
    得聲請法院選任遺產管理人，並由法院依前項規定為公示催告，非謂被繼承人無
    法定親屬會議會員時，其利害關係人或檢察官即得逕自聲請法院處理依法應經親
    屬會議處理事項。
三、本件聲請人主張其債務人甲○○於八十九年十一月二十三日死亡，其繼承人均已
    拋棄繼承之事實，固據其於本院九十一年管字第四三號指定遺產管理人事件提出
    抵押權設定契約書、其他特約事項、他項權利證明書、借據、約定書、甲○○除
    戶戶籍謄本、甲○○繼承人拋棄繼承聲請狀、本院八十九繼字第七五一、九十繼
    字第一二號函及繼承系統表等件為證，並經本院九十一年管字第四三號事件調閱
    八十九年度繼字第七五一號、九十年度繼字第一二號拋棄繼承卷查明屬實，堪信
    聲請人主張其為甲○○之利害關係人，甲○○無繼承人各節屬實，惟查甲○○有
    法定親屬會議會員三人，分別為兄吳明燉（三十年二月十日生、身分證統一編號
    ：Ｚ000000000號、籍設台南市○區○○里○○路○段六八號）、姊葉
    吳美麗（三十三年九月十九日生、身分證統一編號：Ｚ000000000號、
    籍設台北市○○區○○路二二六號二樓）、弟吳沐霖（三十八年一月十五日生、
    身分證統一編號：Ｚ000000000號），雖不足以組成親屬會議，然甲○
    ○尚有其他姻親親屬如姊夫即葉吳美麗之配偶葉三榮、弟妹即吳沐霖之配偶陳錦
    卿、女婿即吳彩華之配偶羅正良及直系血親卑親屬如女兒吳東燕（女、六十三年
    六月二十六日生、身分證統一編號：Ｚ000000000號、籍設台北市○○
    ○路○段一三三巷七弄二八號三樓）、吳彩華（女、六十二年六月二十二日生、
    身分證統一編號：Ｚ000000000號、籍設台北市○○區○○路一段八六
    巷一弄三號二樓），依上開規定及說明，聲請人尚非不能聲請法院於上開親屬中
    指定甲○○之親屬會議會員，再由聲請人以利害關係人之地位召開親屬會議以選
    任甲○○之遺產管理人，倘該親屬會議不能召開或召開有困難時，或親屬會議經
    召開而不為或不能決議時，聲請人始得聲請法院選任甲○○之遺產管理人，乃聲
    請人不循此途，逕向本院聲請選任（指定）陳秀英（即甲○○之配偶）為甲○○
    之遺產管理人核與上開規定及說明不符，礙難准許，應予駁回。
四、依非訟事件法第八條第一項前段，裁定如主文。
中　　　華　　　民　　　國　　九十一　　年　　　十二　　月　　　三  　　日
                                        家事法庭法　　　官　李智民
右為正本係照原本作成。
如對本裁定抗告，須於裁定送達後十日之不變期間內，向本院提出抗告狀。
中　　　華　　　民　　　國　　九十一　　年　　　十二　　月　　　三  　　日
　　　　　　　　　　　　　　　　　　　　　　　　書　記　官　王俊琇
